【裁判字號】    90,易,362
【裁判日期】    901108
【裁判案由】    偽造文書
【裁判全文】
臺灣彰化地方法院刑事判決                            九十年度易字第三六二號
    公  訴  人  臺灣彰化地方法院檢察署檢察官
    被      告  乙○○
                甲○○
右列被告等因偽造文書案件，經檢察官提起公訴（八十八年度偵字第五一一九號、九
十年度偵字第七０九號），本院判決如左：
    主  文
乙○○、甲○○共同明知為不實之事項，而使公務員登載於職務上所掌之公文書，足
以生損害於公眾及及他人，各處有期徒刑月，如易科罰金均以佰元折算壹日。
    事  實
一、乙○○係坐落彰化縣埤頭鄉○○段第四十二地號土地，應有部分四十八之一之所
    有人，其父甲○○則係該地之實際管理人，伊二人不甘乙○○前妻陳麗雪（通緝
    中）將該土地（應有部分四十八之一）之所有權狀交付丙○○作為積欠債務之擔
    保品，竟明知該權狀並未滅失，而共同基犯意之聯絡，由甲○○於民國八十七年
    十月二十六日，持乙○○所有之身分證、印鑑章等證件，至彰化縣北斗鎮地政事
    務所，委託任職於該地政事務而不知情之人員，幫其書寫土地登記申請書及將前
    開土地所有權狀於八十七年十月一日在家中滅失等載於切結書上，後甲○○加用
    印章完畢，即持向該地政事務所申請書狀補發，因而使該地政事務所不知情之承
    辦公務員陷於錯誤，將上開土地之土地所有權狀於八十七年十月一日滅失之不實
    事項，登載於其職務所掌之公文書即土地登記簿上，足以生損害於該事務所業務
    管理之正確性及丙○○。後丙○○向陳麗雪求償無果，始覺有異。
二、案經被害人丙○○訴由台灣彰化地方法院檢察署檢察官偵查起訴。
    理  由
一、訊據被告乙○○、甲○○均矢口否認涉有右揭偽造文書之犯行。被告乙○○辯稱
    ：伊根本不知情其父甲○○前去申請補發書狀之事云云，被告甲○○則辯稱：因
    前開權狀係伊保管，而伊發現前開所有權狀不見，以為業已遺失，故方前去申請
    補發權狀，伊並非有意為偽造文書之犯行云云。然查：右揭事實，業據告訴人丙○○指訴明確，且有土地登簿謄本一份及彰化縣北斗鎮地政事務所八十九年十二
    月二十一日北地一字第七六二五號函暨所附彰化縣埤頭鄉○○段四十二地號應有
    部分四八之一，所有權人為乙○○之申請補發書狀等資料影本附卷可佐。按被告
    乙○○業已成年，並娶妻生子而有事業，對於重要文件如印章鑑、身份證等，衡
    情應係置於已處而保管之，是若非其取之交付其父即被告甲○○前去申請權狀補
    發，其父即被告甲○○焉有任意取之使用之理。是被告乙○○所辯不知情云云，
    恐係推諉其責，欲由其老父一人獨自承責之舉。又案外人陳麗雪係被告乙○○之
    妻；被告甲○○之媳，陳麗雪若非獲其二人同意，焉敢取該土地所有權狀，質抵
    於他人之理。另參之被告甲○○於偵訊中，一度辯稱其只有去申請補發其他土地
    之所有權狀，系爭土地之所有權狀，未申請補發云云，顯與前開辯詞，大相左異
    ，其欲求脫罪，至為明顯等情。足見被告二人所辯，係卸責之詞，不可採信。綜
    上，本件事證明確，被告二人之犯行，洵堪認定。
二、核被告乙○○、甲○○所為，均犯刑法第二百十四條之明知為不實之事項，而使
    公務員登載於職務上所掌之公文書罪。被告二人對前開犯行，有犯意聯絡及行為
    分擔，為共同正犯。爰審酌被告二人之犯罪動機、目的、手段、所生危害及犯罪
    後坦承犯行之態度等一切情狀，各量處如主文所示之刑，皆諭知易科罰金之折算
    標準。
據上論斷，應依刑事訴訟法第二百九十九條第一項前段，刑法第二十八條、第二百十
四條、第四十一條第一項，罰金罰鍰提高標準例第一條前段、第二條前段，判決如主
文。
本案經檢察官林映姿到庭執行職務。
中      華      民      國    九  十        年    十一  月      八      日
                                臺灣彰化地方法院刑事第一庭
                                    法      官  洪  志  賢
右正本證明與原本無異。
如不服本判決，應於判決送達後十日內，向本院提出上訴狀（須附繕本）。
告訴人或被害人對於判決如有不服具備理由請求檢察官上訴者，其上訴期間之計算係
以檢察官收受判決正本之日期為準。
                                    法院書記官  洪  年  慶
中      華      民      國    九  十        年    十一  月     十五     日
刑法第二百十四條
明知為不實之事項，而使公務員登載於職務上所掌之公文書，足以生損害於公眾或他
人者，處三年以下有期徒刑、拘役或五百元以下罰金。


司法院資訊處製作；財團法人民間司法改革基金會備份。
